臺灣高等法院刑事判決
109年度上訴字第750號
上  訴  人  
即  被  告  劉俊朋
上列上訴人即被告因毒品危害防制條例案件，不服臺灣桃園地方
法院108年度審訴字第1964號，中華民國108年12月23日第一審判
決（起訴案號：臺灣桃園地方檢察署108年度撤緩毒偵字第491號
、第492號），提起上訴，本院判決如下：
    主  文
上訴駁回。 
    事  實
一、劉俊朋前因①贓物案件，經原審法院以94年度壢簡字第1856
    號判處有期徒刑6月確定；②施用毒品案件，經原審法院以96
    年度壢簡字第602號判處有期徒刑5月，並以96年度聲減字第
    1579號裁定減為有期徒刑2月又15日確定；③竊盜案件，經原
    審法院以97年度審易字第311號判處有期徒刑9月確定；④竊
    盜案件，經原審法院以97年度易字第650號判處應執行有期
    徒刑2年6月確定；⑤竊盜案件，經原審法院以97年度審易字
    第591號判處應執行有期徒刑1年10月確定；⑥竊盜案件，經
    原審法院以97年度審易字第826號判處應執行有期徒刑1年4
    月確定；⑦竊盜案件，經原審法院以97年度審易字第2170號
    判處有期徒刑8月確定；⑧施用毒品案件，經原審法院以97年
    度審簡字第507號判處有期徒刑6月確定；⑨竊盜案件，經原
    審法院以100年度審易字第722號判處應執行有期徒刑1年8月
    確定；①至⑨經原審法院以100年度聲減字第46號裁定合併定
    應執行刑為有期徒刑8年8月確定，執行至民國104年12月10
    日假釋出監，所餘刑期交付保護管束，於106年2月10日期滿
    。詎其仍不知悔改，分別為下列犯行：
  ㈠基於施用第二級毒品甲基安非他命之犯意，於106年6月8日下
    午2時許，在桃園市平鎮區66快速道路中豐陸橋下之加油站
    ，以將甲基安非他命置入玻璃球內燒烤吸食之方式，施用甲
    基安非他命1次。嗣於同日晚間9時40分許，為警在桃園市○○
    區○○路000號前查獲，並扣得如附表一編號1所示之毒品，始
    查悉上情。
  ㈡基於施用第一級毒品海洛因及第二級毒品甲基安非他命之犯
    意，於107年4月17日凌晨0時30分許，在其桃園市○○區○○路0
    00段0弄0○00號住處內，以將海洛因及甲基安非他命混合置
    入玻璃球吸食器內燒烤吸食之方式，同時施用海洛因及甲基
    安非他命1次。嗣於同日上午7時許，為警持搜索票在其住處
    查獲，並扣得如附表一編號2所示之毒品，及其所有供施用
    毒品所用如附表二所示之物，始查悉上情。
二、案經桃園市政府警察局龍潭、楊梅分局移請臺灣桃園地方檢
    察署檢察官偵查起訴。
    理  由
壹、證據能力：
一、按被告以外之人於審判外之言詞或書面陳述，除法律有規定
    者外，不得作為證據，刑事訴訟法第159條第1項定有明文。
    又被告以外之人於審判外之陳述，雖不符刑事訴訟法第159
    條之1至第159條之4之規定，而經當事人於審判程序同意作
    為證據，法院審酌該言詞陳述或書面陳述作成時之情況，認
    為適當者，亦得為證據；當事人、代理人或辯護人於法院調
    查證據時，知有同法第159條第1項不得為證據之情形，而未
    於言詞辯論終結前聲明異議者，視為有前項之同意，刑事訴
    訟法第159條之5亦有明文。立法意旨在於傳聞證據未經當事
    人之反對詰問予以核實，原則上先予排除；惟若當事人已放
    棄反對詰問權，於審判程序中表明同意該等傳聞證據可作為
    證據；或於言詞辯論終結前未聲明異議，基於尊重當事人對
    傳聞證據之處分權，及證據資料愈豐富，愈有助於真實發見
    之理念，且強化言詞辯論主義，使訴訟程序得以順暢進行，
    上開傳聞證據亦均具有證據能力。查本判決下列所引各項供
    述證據，檢察官、上訴人即被告劉俊朋（下稱被告）於本院
    審理程序中均同意作為證據（見本院卷第94至99頁），本院
    審酌各該證據作成時之情況，並無違法不當或證明力明顯過
    低之瑕疵，認以之作為證據應屬適當，依刑事訴訟法第159 
    條之5規定，俱有證據能力。
二、至其餘憑以認定被告犯罪事實所引各項非供述證據，查無違
    反法定程序取得之情，依刑事訴訟法第158條之4規定之反面
    解釋，均有證據能力。
貳、實體部分：　　
一、上開犯罪事實，業據被告於警詢、偵查、原審及本院審理時
    坦承不諱（見毒偵字第3643號卷第7至8頁、第58頁、第73至
    74頁、毒偵字第2737號卷第73至74頁、原審卷第89至90 頁
    、第95至96頁、本院卷第101頁），且被告106年6月8日為警
    採集之尿液經送驗結果，呈安非他命、甲基安非他命反應，
    有桃園市政府警察局龍潭分局被採尿人尿液暨毒品真實姓名
    與編號對照表、檢體記錄表、台灣檢驗科技股份有限公司濫
    用藥物實驗室－台北濫用藥物檢驗報告（檢體編號106-L135
    ）在卷可稽（見毒偵字第3643號卷第29頁、第30頁、第67頁
    ）；被告107年4月17日為警採集之尿液經送驗結果，呈安非
    他命、甲基安非他命、可待因、嗎啡陽性反應，有桃園市政
    府警察局楊梅分局被採尿人尿液暨毒品真實姓名與編號對照
    表、台灣檢驗科技股份有限公司濫用藥物實驗室－台北濫用
    藥物檢驗報告（檢體編號107DH-125）在卷可稽（見毒偵字
    第2737號卷第30頁、第65頁），並有106年6月8日現場照片
    、107年4月17日現場照片在卷可稽（見毒偵字第3643號卷第
    33頁、毒偵字第2737號卷第35至37頁反面）；另106年6月8
    日扣案之白色或透明晶體1包，經鑑驗結果確含有第二 級毒
    品甲基安非他命成分，亦有台灣檢驗科技股份有限公司濫用
    藥物實驗室濫用藥物檢驗報告在卷可稽（見毒偵字第3643號
    卷第68頁）；107年4月17日扣案之透明結晶1包，含第二級
    毒品甲基安非他命成分，有台灣檢驗科技股份有限公司濫用
    藥物實驗室-台北濫用藥物檢驗報告在卷可稽（毒偵字第273
    7號卷第64頁）。綜上，被告任意性之自白與事實相符，堪
    予採信。事證明確，被告施用第二級毒品甲基安非他命及同
    時施用第一級毒品海洛因及第二級毒品甲基安非他命之犯行
    ，均臻明確。
二、論罪科刑：
  ㈠事實欄一㈠部分：核被告所為，係犯毒品危害防制條例第10條
    第2 項之施用第二級毒品罪。其為供己施用而持有第二級毒
    品甲基安非他命之低度行為，應為施用之高度行為所吸收，
    不另論罪。
  ㈡事實欄一㈡部分：
  1.核被告所為，係犯毒品危害防制條例第10條第1 項之施用第
    一級毒品罪及同條例第10條第2 項之施用第二級毒品罪。其
    為供己施用而持有第一級毒品海洛因、第二級毒品甲基安非
    他命之低度行為，應分別為施用之高度行為所吸收，均不另
    論罪。
  2.被告同時施用第一級毒品海洛因、第二級毒品甲基安非他命
    ，以一行為觸犯上開2 罪名，為想像競合犯，應依刑法第55
    條規定，從一重以施用第一級毒品罪處斷。
  ㈢刑法第47條第1項規定：「受徒刑之執行完畢，或一部之執
    行而赦免後，5 年以內故意再犯有期徒刑以上之罪者，為累
    犯，加重本刑至二分之一。」有關累犯加重本刑部分，不分
    情節，一律加重最低本刑，於不符合刑法第59條所定要件的
    情形下，產生行為人所受的刑罰超過其所應負擔罪責的個案
    ，不符憲法罪刑相當原則，牴觸憲法第23條比例原則。於此
    範圍內，有關機關應自本解釋公布之日起2年內，依本解釋
    意旨修正之。於修正前，為避免發生上述罪刑不相當的情形
    ，法院就該個案應依本解釋意旨，裁量是否加重最低本刑（
    司法院釋字第775號解釋意旨參照）。被告有如事實欄所載
    之論罪科刑及執行完畢之記錄，有本院被告前案紀錄表在卷
    可佐。被告受有期徒刑執行完畢後，5年以內故意再犯本案
    有期徒刑以上之2罪，均為累犯，本院審酌被告前已有多次
    施用毒品之前科，受刑之執行完畢後仍未能因此自我控管，
    於短期內再犯施用毒品犯行，可徵其刑罰反應力薄弱，有再
    延長其矯正期間，以助其重返社會之必要，均應依刑法第47
    條第1項之規定加重其刑。
  ㈣按刑法第62條前段所規定之自首，係以對於未發覺之犯罪自
    首而受裁判為要件，故犯罪行為人應於有偵查犯罪職權之公
    務員未發覺犯罪事實或犯罪人之前自首犯罪，且接受裁判，
    兩項要件兼備，始得依刑法第62條前段自首之規定減輕其刑
    （最高法院86年度台上字第1951號判決意旨參照）。經查：
　⒈事實欄一㈠部分：被告係為警攔檢盤查而查獲，並於被告身上
    查獲第二級毒品甲基安非他命，是警員於斯時已知悉被告持
    有第二級毒品之事實，有客觀合理之事證得以認定被告涉有
    違反毒品危害防制條例之行為，此有自願受搜索同意書、搜
    索扣押筆錄、扣押物品目錄表及被告之警詢筆錄在卷可稽（
    見毒偵字第3643號卷第6至8頁、第22至27頁），是被告雖於
    製作警詢筆錄時坦承施用毒品之犯行，然警員既已有客觀合
    理之事證得以認定被告已有施用第二級毒品甲基安非他命之
    行為，與自首要件尚有未合，無從減輕其刑。
　⒉事實欄一㈡部分：經本院函詢桃園市政府警察局楊梅分局查獲
    經過，據覆：該分局警員持搜索票入內搜索時，於被告房內
    桌上見有吸食器及第二級毒品，經詢問被告示否有施用毒品
    ，被告即向警員坦承有施用毒品，並非警員發覺犯罪前，被
    告即向警員坦承有施用毒品之行為，而係在查獲毒品後，經
    警詢問後始坦承犯行等情明確，有新北市政府警察局楊梅分
    局109年3月15日楊警分刑字第1090007038號函在卷可稽（見
    本院卷第79頁），且被告107年4月17日警詢中復否認有施用
    第一級毒品海洛因之行為，此觀被告107年4月17日警詢筆錄
    即明（見毒偵字第2737號卷第16頁），故被告並無自首之意
    ，由此查獲經過，亦不符合刑法第62條自首之要件，無從適
    用該條規定減輕其刑。 
  ㈤被告所犯上開2罪間，犯意分別，行為互殊，應予分論併罰。
三、原審以被告罪證明確，適用毒品危害防制條例第10條第1項
    、第2項、第18條第1項前段，刑法第11條、第55條、第47條
    第1項、第41條第1項前段、第38條第2 項前段等規定，並審
    酌被告前已因施用毒品案件經戒癮處分，本應徹底戒絕毒癮
    ，詎其未能自新，仍一再施用足以導致人體機能發生依賴性
    、成癮性及抗藥性等障礙之毒品，戕害自身健康，漠視法令
    禁制，實屬不該；惟念其犯後坦承犯行，兼衡其犯罪之動機
    、目的、手段、素行等一切情狀，就施用第二級毒品部分量
    處有期徒刑6月；就施用第一級毒品部分量處有期徒刑7 月
    ，並就施用第二級毒品部分諭知易科罰金之折算標準，復說
    明扣案如附表一所示之毒品，均供被告施用所查獲之毒品，
    不問屬於被告與否，俱依毒品危害防制條例第18條第1項前
    段規定，宣告沒收銷燬之；另包裝前揭毒品之包裝袋，因與
    其內毒品難以析離，且無析離之實益與必要，應一併沒收銷
    燬之；至毒品送鑑耗損之部分，既已滅失，自無庸宣告沒收
    銷燬，扣案如附表二所示之物，均為被告所有，供其施用毒
    品所用，業據被告供明在卷（見原審卷第90頁），爰均依刑
    法第38條第2項前段規定，宣告沒收；至其餘扣案物，經核
    均與本案無關，爰不予宣告沒收等情，認事用法，核無不合
    ，量刑亦屬妥適。被告上訴意旨略以：被告於事實欄一㈡部
    分在警員持搜索票搜查時，被告於第一時間主動交出毒品並
    告知警員伊有施用毒品，應符合自首之要件，原審未依刑法
    第62條減輕其刑，實有不當，並請求從輕量刑云云，然
　　經本院函詢桃園市政府警察局楊梅分局查獲經過，警員搜索
    時，於被告房內桌上見有吸食器及第二級毒品，而知悉被告
    持有毒品之事實，是警員已有客觀合理之事證得以認定被告
    涉有違反毒品危害防制條例之行為；且被告於警詢中否認有
    施用第一級毒品海洛因之行為，足認與刑法第62條規定之自
    首要件不合等情，詳如前述；再按，量刑之輕重係實體法上
    賦予法院得為自由裁量之事項，倘其已斟酌刑法第57條各款
    所列情狀，而未逾越法定刑度，或濫用其權限，即不得任意
    指摘為違法。原判決就如何量定被告宣告刑之理由，業已審
    酌刑法第57條各款情形，予以綜合考量後，在法定刑內科處
    其刑，並說明論罪科刑之各項法律依據，尚難遽指為違法，
    被告置原判決前開論述於不顧，任意指摘原審量刑過重，上
    訴請求從輕量刑，亦不足採。綜上，被告之上訴為無理由，
    應予駁回。
據上論斷，應依刑事訴訟法第368條，判決如主文。
本案經檢察官邱文中提起公訴，檢察官黃騰耀到庭執行職務。
中　　華　　民　　國　 109　　年　　4 　　月　　30　　日
                  刑事第九庭    審判長法　官  潘翠雪
　　　　　　　　　　　　　　          法　官  葉力旗
　　　　　　　　　　　　　　　        法　官  陳俞婷
以上正本證明與原本無異。
施用第二級毒品部分不得上訴。
施用第一級毒品部分如不服本判決，應於收受送達後20日內向本
院提出上訴書狀，其未敘述上訴之理由者並得於提起上訴後20日
內向本院補提理由書（均須按他造當事人之人數附繕本）「切勿
逕送上級法院」。
                                      書記官  陳麗津
中　　華　　民　　國　 109 　年　　 5 　　月　　 1  　日
附錄本案論罪科刑依據之法條：
毒品危害防制條例第10條
施用第一級毒品者，處6月以上5年以下有期徒刑。
施用第二級毒品者，處3年以下有期徒刑。
　　　　　　　　　　　　　　　　　
　　　　　　　　　　　　　　　　　　　
附表一：
應沒收銷燬之物：   編號        扣押物品                     備           註  1 第二級毒品甲基安非他命1包（含包裝袋1只） ㈠白色結晶1包，含第二級毒品甲基安非他命成分，含袋毛重0.31公克，因鑑驗取用0.0024公克，驗餘毛重0.3076公克。 ㈡有台灣檢驗科技股份有限公司濫用藥物檢驗報告1紙在卷可稽（見毒偵字第3643號卷第64頁）。  2 第二級毒品甲基安非他命1包（含包裝袋1只） ㈠透明結晶1包，含第二級毒品甲基安非他命成分，含袋毛重0.62公克，因鑑驗取用0.0030公克，驗餘毛重0.6170公克。 ㈡有台灣檢驗科技股份有限公司濫用藥物實驗室-台北濫用藥物檢驗報告1紙在卷可稽（毒偵字第2737號卷第64頁）。 

附表二：
應沒收之物：    編號       扣押物品 數量                 備           註  1 玻璃球 3顆 被告所有供（非專供）施用毒品所用  2 吸食器 1組 被告所有供（非專供）施用毒品所用  3 削尖吸管 1支 被告所有供（非專供）施用毒品所用  4 夾鏈袋 1包 被告所有供（非專供）施用毒品所用